【裁判字號】    90,上訴,240
【裁判日期】    901205
【裁判案由】    違反槍砲彈藥刀械管制條例
【裁判全文】
臺灣高等法院花蓮分院刑事判決            九十年度上訴字第二四號
    上訴人即被告  甲○○
    指 定辯護 人  王丕洐律師
右列上訴人即被告因違反槍砲彈藥刀械管制條例案件，不服臺灣臺東地方法院九十年
度訴字第三六號中華民國九十年八月十六日第一審判決，( 起訴案號：臺灣臺東地方
法院檢察署八十九年度偵字第二三二四號 )，提起上訴，本院判決如左：
    主  文
上訴駁回。
    事  實
一甲○○基於概括犯意，於民國（下同）八十八年八月間某日，在臺中市第一廣場內
  某名稱不詳之商店內，購買不具殺傷力之仿ＳＭＩＴＨ＆ＷＥＳＳＥＮ廠轉輪手槍
  製造之金屬玩具手槍一支，未經許可，在臺東縣臺東市○○路六十五巷十九號住處
  ，以鑽孔機、鑽尾換裝槍管，製造可發射子彈具有殺傷力之改造手槍一支（槍枝管
  制編號：0000000000號）；復於同年九月間某日，在上開商店購買不具
  殺傷力之仿ＣＯＬＴ廠半自動手槍製造之金屬玩具手槍一支，並另行購買金屬製造
  之槍管，亦未經許可，在前開住處，徒手拆卸並換裝槍管，製造可發射子彈具有殺
  傷力之改造手槍一支（槍枝管制編號：0000000000號）；繼於八十九年
  某月間，在上開相同商店內，購買不具殺傷力之仿ＢＲＯＷＮＩＮＧ廠半自動手槍
  外型製造之金屬玩具手槍（槍枝管制編號：0000000000號），欲換裝槍
  管，而將槍枝拆卸，惟因尚未完成，不具殺傷力，而未能得逞。嗣八十九年十一月
  十四日下午四時許，在上址住處，為警搜索查獲，並扣得上開改造手槍成品二支、
  半成品一支、鑽孔機壹臺、鑽尾壹支。
二案經臺東縣警察局大武分局報請臺灣臺東地方法院檢察署檢察官偵查起訴。
    理  由
  一訊據上訴人即被告甲○○固坦承有於右揭時、地持有前開槍枝等情，惟矢口否認
    有何製造可發射子彈具有殺傷力之改造手槍之犯行，辯稱：仿ＳＭＩＴＨ＆ＷＥ
    ＳＳＥＮ廠轉輪手槍製造之金屬玩具手槍買來時已經改造，而仿ＣＯＬＴ廠半自
    動手槍製造之金屬玩具手槍因不能擊發，所以至中壢再買一支金屬槍管，由他人
    換裝，伊並未改造槍枝云云。又稱：伊係買下槍枝後分解卸下，回家中，再予
    組合，並換上新槍管，並非改造，而僅係單純持有槍枝云云。
  二本院查：
    (一)右揭事實，業據被告於警訊時坦承：「持有的二支成品手槍‧‧買來時是，之
      後再以雜誌聯絡到賣空心槍管（的人），再以組合變成品‧‧另半成品的槍枝
      也是在台中第一廣場百貨行店面購得三千八百元，買來時槍管是橘色的，但又
      附帶黑色槍管，所以我將槍拆開‧‧」等語（見警卷第二頁），至偵查中亦坦
      稱：「（買回來後在何處改造？）槍先在店裡買八千元，因為槍管塞住，過幾
      天後，又打電話找人買管八千五，我就把槍管換裝上去。」、「（如何換槍管
      ？）我把舊槍管換下，裝上新槍管‧‧」等語（見偵查卷第六、七頁）；原審
      調查時亦供稱：「是塑膠管塞住的，卡特四五槍管是我改造的‧‧」等語在卷
      （見原審九十年三月一日訊問筆錄），被告既於警訊偵查及原審中坦承有改造
      槍管，則其於本院一再辯稱伊係買下槍枝後分解卸下，回家中，再予組合，
      並換上新槍管，並非改造而僅單純持有槍枝，自核無上述供詞不符而無可採。
    (二)雖被告另於原審審理時稱：當時買卡特槍，就附有一枝金屬槍管，不能擊發，
      之後只買一枝金屬槍管，因為先付錢怕取不到貨，所以到中壢火車站前站拿，
      有一不知名之人知道我坐幾點火車，看我穿甚麼衣服，在廁所幫我換裝後，原
      槍枝內的金屬槍管他就拿走，買回來之後我就沒再動過云云。然查，火車站乃
      都市交通轉運站，往來人潮洶湧，並有鐵路警察巡邏，被告在台中購買槍枝後
      ，因該槍管為道具槍管，竟大費周章至中壢購買金屬槍管，與素不相識之人，
      相約在火車站，對方單憑被告搭火車之時間、所穿衣服之樣式，即願意與之交
      易槍管，實難令人置信。且換裝槍管並非一時之間可以完成，裝置過程中會發
      出明顯之聲響，容易引人注意，此經原審命被告當庭換裝其中仿ＣＯＬＴ廠半
      自動手槍製造之金屬玩具手槍，被告當場拆下彈匣，再將槍管卡榫卸下，拆下
      槍把，將金屬槍管取出，再以相同方法將槍管裝置上去，拆裝過程中數度發出
      明顯之喀擦聲響，前後歷時數分鐘( 見原審卷第五十九頁審判筆錄 )。足見換
      裝槍枝槍管即使不藉用其他工具，亦非短時間內即可完成，且機械摩擦聲音響
      亮，旁人可輕易聽見，火車站廁所係不特定人可隨時進出之公共場所，並無任
      何隔音設備或遮掩物體，槍枝買賣係何等嚴重之事，被告明知持有槍枝係屬違
      法行為，業據被告自承在卷，焉有選擇在開放空間換裝槍管，使人輕易發現之
      理？顯與常情有違。觀之被告毫不思索即換裝槍枝槍管，技巧熟練，步驟清楚
      ，被告既聲稱換裝槍管只需三十秒，又何須假他人之手，透過第三者在火車站
      之廁所內更換，而逗留該處，增加被人發現之風險？此亦與常理不符，參以被
      告於警訊及偵、審中均供稱所購買之玩具手槍係實心、道具手槍，無法發射使
      用，又自承購買槍枝目的在於防止他人尋仇自衛，則被告主觀上顯然具有改造
      玩具手槍為可發射子彈有殺傷力手槍之故意，否則一般玩具手槍如何防衛？而
      客觀上又具有換裝槍管之認識與技能，是被告辯稱其至中壢火車站前取貨並由
      他人換裝槍管乙節，應非實情而難採信。
    (三)至扣案仿ＳＭＩＴＨ＆ＷＥＳＳＥＮ廠轉輪手槍製造之玩具手槍，經原審當庭
      勘驗，觀察該槍枝之外形與內部結構，槍枝本體與槍管部分之金屬顏色不同，
      槍管與槍枝間有黏著物附著其上，槍管上方並以卯釘固定，俾使與槍身連結(
      見原審卷第六十頁審判筆錄 )，綜觀槍枝整體，顯現多處具有改造痕跡，確係
      經過製造完成；至另一仿ＢＲＯＷＮＩＮＧ廠半自動手槍外型製造之玩具手槍
      部分，其滑套、槍管業已遭被告拆解，無法固定於槍身上，此據被告供承在卷
      ，復經送鑑定後固因前開拆解結果，經檢視而認不具殺傷力，有內政部警政署
      刑事警察局八十九年十一月十五日鑑驗通知書及照片一張可考。惟其既已著手
      拆解製造，雖因尚未完成而不具殺傷力，致未能得逞，而屬製造手槍未遂行為
      ，然被告之拆解行為，益徵被告本身具有改造槍枝之能力，且已著手實施，客
      觀上確係將玩具手槍改造成為具有殺傷力之手槍無疑，則被告翻異前詞，顯係
      圖卸刑責之詞，不足採信。
    (四)再查，扣案槍枝經送內政部刑事警察局鑑定結果，其中槍枝管制編號0000
      000000號槍枝，認係仿ＳＭＩＴＨ＆ＷＥＳＳＥＮ廠轉輪手槍製造之金
      屬玩具手槍車通槍管及轉輪彈倉內阻鐵改造而成，經檢視其退子軸及退子器間
      之連接螺紋磨損斷裂，惟仍可將轉輪彈倉固定於槍身上供擊發子彈用，認具殺
      傷力；另一槍枝管制編號0000000000號槍枝，認係由仿ＣＯＬＴ廠
      半自動手槍製造之金屬玩具手槍更換土造金屬槍管改造而成，機械性能良好，
      可擊發適用子彈，認具殺傷力，有內政部警政署刑事警察局八十九年十一月十
      五日刑鑑字第一八一二五七號鑑驗通知書附卷可稽，復經原審再送該局以動能
      測試法鑑定，鑑驗結果認為，管制編號0000000000號改造手槍，經
      實際裝填適用子彈試射，測得其發射速度為每秒三五○公尺，計算其動能為五
      三點九焦耳，單位面積動能為每平方公分一九二點五焦耳；管制編號0000
      000000號改造手槍，經實際裝填適用子彈試射，測得其發射速度為每秒
      三五○公尺，計算其動能為五三點九焦耳，單位面積動能為每平方公分一九二
      點五焦耳，再一次裝填子彈試射，數據亦均相同，亦有該局九十年四月六日（
      九○）刑鑑字第四四七二八號函在卷可參。按殺傷力的標準為在最具威力的適
      當距離，以彈丸可穿透人體皮肉層之動能為準，而依殺傷力之相關數據，根據
      前開刑事警察局對活豬作射擊測試結果，彈丸單位面積動能達每平方公分二十
      四焦耳，則足以穿入豬隻皮肉層；再依日本科學警察研究所之研究結果，彈丸
      單位面積動能達每平方公分二十焦耳，則足以穿入人體皮肉層，此有槍枝殺傷
      力鑑驗說明一紙在卷足憑。本件扣案之管制編號0000000000號、0
      000000000號槍枝之單位面積動能均為每平方公分一九二點五焦耳，
      遠超過前述單位面積動能每平方公分二十焦耳，足見扣案之改造玩具手槍確實
      具有殺傷力，本件事證明確，被告犯行堪以認定。
  二核被告改造玩具手槍為可發射子彈具有殺傷力手槍之行為，係犯槍砲彈藥刀械管
    制條例第十一條第一項未經許可製造可發射子彈具有殺傷力之槍枝罪；另被告著
    手改造玩具手槍，雖因手槍製造過程未完成而不具殺傷力，致未能得逞，惟其既
    已著手製造手槍之行為，係犯槍砲彈藥刀械管制條例第十一條第五項、第一項之
    未經許可製造可發射子彈具有殺傷力之槍枝未遂罪。被告三次犯行，時間緊接，
    方法相同，觸犯構成要件相同之罪名，顯係基於概括犯意為之，依連續犯規定論
    以既遂一罪，並依法加重其刑。按同一案件一部起訴，他部不起訴者，經法院審
    理結果，認不起訴部分與起訴部分均有罪，且具有審判不可分之關係者，其起訴
    之效力，依刑事訴訟法第二百六十七條規定，既及於全部，其不起訴處分即失其
    效力。公訴人既已就未經許可製造其他可發射子彈具有殺傷力之手槍部分之事實
    提起公訴，則與此事實有連續關係之未經許可製造可發射子彈具有殺傷力之槍枝
    未遂行為，雖業據公訴人為不起訴處分，有該不起訴處分書在卷可按( 見第二三
    二四號偵查卷第十九頁 )，惟依公訴不可分原則，該不起訴處分部分即應認為無
    效，本院自屬有權審判；又公訴人認上開改造手槍係一行為觸犯數罪名，為想像
    競合犯，容有誤會。又被告持有槍枝之低度行為應為製造之高度行為所吸收，不
    另論罪。原審因依上開法條及刑法第五十六條、第二十六條、第四十一條第一項
    ，罰金罰鍰提高標準條例第二條等規定，再審酌具殺傷力之改造手槍屬高度危險
    物品，擅自持有並改造該物影響社會治安甚鉅，動輒可致人傷亡，被告製造具殺
    傷力之改造手槍後猶執迷不悟，不依法報繳槍枝，擁槍自重，並以持槍為防衛安
    全之用，顯係置國家法律於度外，暨其生活狀況、品行、智識程度、犯罪之動機
    、目的、手段等一切情狀，量處有期徒刑五年四月，併科罰金新台幣六萬元，並
    諭知罰金易服勞役之折算標準，另明扣案仿ＳＭＩＴＨ＆ＷＥＳＳＥＮ廠轉輪
    手槍製造之金屬玩改造手槍壹支（槍枝管制編號：0000000000號）、
    由仿ＣＯＬＴ廠半自動手槍製造之金屬玩具手槍（槍枝管制編號：000000
    0000號）均係違禁物，應依刑法第三十八條第一項第一款宣告沒收；至扣案
    仿ＢＲＯＷＮＩＮＧ廠半自動手槍外型製造之玩具手槍（槍枝管制編號：000
    0000000號，不具殺傷力），不具殺傷力，鑽孔機一台、鑽尾一支，均係
    供犯罪所用之物，且為被告所有，業據被告供陳在卷，依刑法第三十八條第一項
    第二款諭知沒收。其認事用法，尚無不合，量刑尚稱妥適。被告上訴意旨，仍否
    認有改造槍枝云云，核無理由，應予駁回。
據上論斷，應依刑事訴訟法第三百六十八條，判決如主文。
本案經檢察官李土城到庭執行職務。
中      華      民      國    九十      年    十二      月      五      日
                                審判長法官  吳  鴻  章
                                      法官  林  德  盛
                                      法官  黃  永  祥
右正本證明與原本無異。
如不服本判決，應於判決送達後十日內，向本院提出上訴狀。其未述理由者，並應
於提出上訴狀後十日內向本院補提理由狀(須附繕本)。
                                    書記官  吳  家  瑩
中      華      民      國    九十      年    十二      月      五      日
附記：
槍砲彈藥刀械管制條例第十一條第一項：
未經許可，製造、販賣或運輸第四條第一項第一款所稱其他可發射金屬或子彈具有殺
傷力之各式槍砲者，處五年以上有期徒刑，併科新臺幣一千萬元以下罰金。


司法院資訊處製作；財團法人民間司法改革基金會備份。
